【裁判字號】    90,上訴,501
【裁判日期】    900712
【裁判案由】    搶奪
【裁判全文】
臺灣高等法院高雄分院刑事判決                      九十年度上訴字第五０一號
    上  訴  人
    即  被  告  甲○○
右上訴人因搶奪案件，不服臺灣高雄地方法院八十九年度訴字第四八八號中華民國九
十年一月二十日第一審判決（起訴案號：臺灣高雄地方法院檢察署八十八年度偵字第
一九二四三號），提起上訴，本院判決如左：
    主  文
上訴駁回。
    事  實
一、甲○○曾於民國八十五年間因搶奪案件，經臺灣高雄地方法院於八十五年八月十
    四日判處有期徒刑一年，緩刑五年，緩刑期間，仍不知警惕，與葉冠志（已由國
    防部南部地方軍事法院判決有期徒刑五年二月確定）二人共同意圖為自己不法之
    所有，並基於概括之犯意，先於民國八十八年七月二十九日晚間十一時十五分許
    ，推由葉冠志騎乘未懸掛車牌，車號不詳之輕型機車附載甲○○，行經高雄縣仁
    武鄉赤山村澄清巷附近，趁騎乘機車之丙○○不備之際，由甲○○出手搶奪置於
    丙○○機車踏板上之手提袋一個（內有新台幣約一萬零六百元、信用卡二張、萬
    泰統領卡一張、身份證、行動電話壹支等物），得逞後隨即加速逃逸；二人復於
    同年月三十日晚間十時許，由甲○○騎乘其所有之車號ＸＳＺ－六九０號機車後
    載葉冠志，在高雄縣仁武鄉○○村○○街附近，趁騎乘機車之乙○○尚無防備之
    際，由葉冠志出手搶奪乙○○肩上之皮包，幸經乙○○奮力抵抗，於拉扯間，甲○○二人騎乘機車不慎連車倒地，始匆忙於爬起後，騎車加速逃離現場，致未得
    逞，二人並遺留ＸＳＺ─六九Ｏ號車牌一面及大鎖一個，經乙○○持上開車牌、
    大鎖報警，旋經警循線於高雄市○○區○○街一九六巷四號查獲。
二、案經高雄縣警察局仁武分局報請台灣高雄地方法院檢察署檢察官偵查起訴。
     理  由
一、訊據上訴人即被告甲○○矢口否認有何搶奪犯行，辯稱：八十八年七月二十九日
    晚上，伊與姊姊及姊夫在高市○○路家中看電視，機車放在樓下，並未外出；八
    十八年七月三十日下午五時許，伊和葉冠志騎機車與乙○○機車擦撞倒地，並非
    搶奪乙○○皮包云云。經查：
（一）被告甲○○與葉冠志於右揭時地搶奪丙○○、乙○○之皮包之事實，業據被害
      人丙○○、乙○○分別指訴綦詳，被害人丙○○並於警訊時指證：剛剛指認之
      甲○○就是搶伊的人，因為被搶時有持續追逐搶嫌機車，距離搶嫌機車約十公
      尺時，搶伊皮包的被告有回頭向伊說再見，當時伊用遠光燈照射，所以被告的
      面貌看得很清楚，伊很確定等語（參警訊卷）。又於偵查中當庭指認被告係搶
      伊皮包之人，他當天騎一台黑色機車，並無車牌，伊追他，他頭轉過來，伊看
      得很清楚等語明確（見偵查卷第三四頁）。另被害人乙○○於警偵訊、原審及
      本院審理時指稱：當時伊騎車右肩背皮包，歹徒有二人，從後面來拉伊皮包，
      將伊拉倒，歹徒也摔倒，前面騎車的還回頭瞪伊，他們站起來罵伊三字經，伊
      立即喊搶劫，車牌掉下來是旁邊的人告訴伊的，他們本來要回來撿車牌，後來
      很多人圍過來，他們罵三字經完就騎走了，沒有搶走皮包，騎車的人經伊當面
      指認是被告甲○○沒錯等語無訛（見警訊卷，偵查卷第三四頁反面，原審卷第
      三二、三三頁，本院九十年五月七日訊問筆錄），且證人即承辦該搶奪案之警
      員陸宏榮、陳信成於八十九年七月十日國防部高等軍事法院高雄分院審理時證
      稱：查獲當時葉冠志身上有傷，正在擦藥，在派出所時乙○○有當場指認被告
      及葉冠志，乙○○有拾獲機車大鎖及ＸＳＺ─六九Ｏ號車牌各一個，被告當時
      則說他的機車失竊等語屬實，亦經本院調取上開國防部南部地方軍事法院八十
      九年和判字第一五九號卷宗核閱無誤，並有照片十六幀附卷可稽及被告機車大
      鎖、ＸＳＺ─六九Ｏ號車牌暨同案被告葉冠志作案白上衣一件扣案可佐，衡諸
      本件被害人二人均與被告素不相識，並無仇隙，一致明確指認被告係搶奪之歹
      徒，應認無誣指之虞。
（二）被告於警偵訊中先辯稱：於八十八年七月三十日夜間機車遺失，有向高雄市政
      府警察局三民第一分局三民派出所報案云云，雖經證人即承辦失竊機車之警員
      鐘志宏於偵查中證述：被告有報案機車遺失等語，然同案被告葉冠志於國防部
      高等軍事法院高雄分院審理時陳稱：八十八年七月三十日下午六時許，伊與甲○○騎機車外出，約在晚上十點至十點半左右有與乙○○擦撞，至晚上十一時
      許伊與甲○○就騎車回家，後來甲○○有出去一下約半小時，之後又回到伊住
      處，該車之停放地點即後來警察查獲之地點等語，有該院八十九年十月二日調
      查筆錄可按，顯見該機車並未失竊，被告所辯應屬子虛，係為掩飾其搶奪他人
      財物之時不甚掉落機車車牌，怕招指認是以申報機車遺失，其掩飾搶奪犯行心
      態，昭然若揭，其所辯委無足取。
（三）被告於本院改辯稱：八十八年七月三十日晚上，是葉冠志騎車載伊撞倒乙○○
      ，因為葉冠志是現役軍人，所以他要跑，當時不知道大鎖及車牌掉了，後來葉
      冠志發現車牌不見，就要伊到警局報遺失；同年月二十九日晚上，葉冠志大約
      八點到伊住處，後來伊在他回家，並在他家聊天，大約十一點時，伊載葉冠志
      到高雄市○○路靠近果茂新村、九如路附近的郵局領錢云云。惟被告先於警訊
      供稱：八十八年七月三十日下午五時許，伊和葉冠志在高雄市○○路○○路附
      近一起吃牛排，吃完後就與葉冠志回他中庸街一九六巷四號家中，一直到晚上
      八時許，發現機車失竊才出外報案，報案後又回葉冠志住處云云。又於八十九
      年二月十一日在國防部南部地方軍事法院陳稱：八十九年七月二十九日都在家
      未和葉冠志在一起，同年月三十日有和葉冠志一起騎車，但是沒有去仁武鄉，
      也未與人擦撞云云。再於原審供述：八十八年七月三十日是葉冠志載伊，路過
      那裡，但不清楚為何被害人指認伊云云（見原審卷第一０一頁），互核對照，
      被告就八十八年七月二十九日有無與葉冠志在一起？同年月三十日有無經過仁
      武鄉？是否曾與乙○○發生擦撞等情，其供述前後不一，顯難採信。況被告所
      稱用餐地點與葉冠志住處，皆與被害人遭搶之地點即高雄縣仁武鄉○○村○○
      街相去甚遠，何來路過一節？徵諸葉冠志於八十八年十二月六日國防部南部地
      方軍事法院審理時供稱：八十八年七月三十日晚上六時許，與被告一起吃牛排
      後，騎車到高雄縣仁武鄉○○村○○街附近閒逛，而與乙○○發生擦撞，被告
      沒受傷，伊有受傷，伊等於晚上十一點回到家，之後便一直待在家中，直到警
      察於同年月三十一日凌晨零時三十分許到伊家中帶走伊與被告，伊不知道被告
      機車失竊一事，直到警局後才知道；同年月二十九日晚上，伊與被告在伊的住
      處，直至十一點才出門吃東西，大約十二點多有在明誠中學對面的郵局提款一
      千元等語。足認被告於八十八年七月二十九日、三十日晚上，均與葉冠志同處
      ，且三十日晚上二人亦曾行經仁武鄉。被告前揭所辯八十八年七月二十九日未
      與葉冠志在一起一節，即難採信。再者，如係真有擦撞等情，何以被告不回現
      場尋找車牌？被告空言稱葉冠志囑其謊報機車失竊，然葉冠志於上開軍事法院
      審理中否認知情，顯見此係被告身為該車車主，恐被害人循線追查，企圖誤導
      檢警偵辦方向。另被告辯稱：伊與葉冠志就八十八年七月二十九日晚間十一時
      在高雄市○○路果貿新村附近郵局提款，並未到高雄縣仁武鄉赤山村澄清巷附
      近，搶奪丙○○之皮包乙節，然查以葉冠志郵局提款卡提款，係於八十八年七
      月三十凌晨零時十一分四十五秒在高雄市鼓山區○○○路三一六之三號高雄瑞
      豐郵局自動提款機提款一千元，有台灣南區郵政管理局八十九年一月二十四日
      00000000─０二六號函附於國防部南部地方法院卷內可考，其提款與
      被害人丙○○被搶奪時間相隔近一小時，而提款地點距案發地點，騎機車僅需
      二、三十分鐘即可到達，尚難據此為被告不在場之證明。
（四）共犯葉冠志業因右揭搶奪犯行經陸軍第八軍團司令部軍事檢察官提起公訴，該
      案並經判決確定，就被告與葉冠志之上開犯行，亦為相同之認定，有該起訴書
      、判決書一份附卷，綜上所述，被告犯行罪證明確，堪以認定，應依法論科。
二、核被告甲○○所為，係犯刑法第三百二十五條第一項之搶奪既遂罪及同法第三百
    二十五條第三項、第一項之搶奪未遂罪。被告甲○○與葉冠志二人間，就上開犯
    行，有犯意之聯絡及行為之分擔，均為共同正犯。其所為二次搶奪行為，時間緊
    接，方法相同，觸犯構成要件相同之罪名，顯係基於概括犯意為之，為連續犯，
    依刑法第五十六條之規定以搶奪既遂一罪論，並依法加重其刑。
三、原審以被告罪證明確，適用刑法第二十八條、第五十六條、第三百二十五條第一
    項，罰金罰鍰提高標準條例第一條規定，並審酌被告前因搶奪罪，經法院判處有
    期徒刑一年，緩刑五年，有臺灣高等法院被告全國前案紀錄表、臺灣高雄地方法
    院檢察署刑案資料查註紀錄表足憑，素行非佳，緩刑期間，仍不知悔改，猶犯本
    件飛車搶奪犯行，造成社會大眾之不安，影響甚鉅，且年輕力壯，不思正途工作
    ，犯後毫無悔意，同時為脫免刑責，竟狡詞圖卸犯行，態度惡劣等一切情狀，量
    處有期徒刑一年四月，以為懲儆。認事用法俱無不合，量刑亦稱妥適，被告上訴
    意旨，否認犯罪，空言指摘原判決不當，並無可取，為無理由，應予駁回。扣案
    之白上衣一件、車牌一個、大鎖一個、安全帽二頂、機車鑰匙一付，係證物，非
    供犯罪所用之物，爰不為沒收之諭知，附此敘明。
四、被告於八十八年七月三十日二十二時五十分許向高雄市警察局三民第一分局三民
    派出所謊報機車失竊，涉有刑法第一百七十一條第一項等罪嫌，應由檢察官另行
    偵辦。
據上論結，應依刑事訴訟法第三百六十八條，判決如主文。
本案經檢察官朱文彬到庭執行職務。
中    華    民    國      九十      年       七       月      十二      日
                              臺灣高等法院高雄分院刑事第一庭
                                  審判長法官  李春昌
                                        法官  邱永貴
                                        法官  周賢銳
右正本證明與原本無異。
如不服本判決，應於判決送達後十日內向本院提出上訴狀，其未述理由者並應於提
出上訴狀後十日內向本院補提理由書（應附繕本)。
                                      書記官  黃琳群
中    華    民    國      九十      年       七       月       十六     日
附錄論罪科刑法條：
刑法第三百二十五條：
意圖為自己或第三人不法之所有，而搶奪他人之動產者，處六月以上五年以下有期徒
刑。
因而致人於死者，處無期徒刑或七年以上有期徒刑，致重傷者，處三年以上十年以下
有期徒刑。
第一項之未遂犯罰之。
                                                            Ｋ


司法院資訊處製作；財團法人民間司法改革基金會備份。
